【裁判字號】    98,易,3241
【裁判日期】    990331
【裁判案由】    竊盜
【裁判全文】
臺灣板橋地方法院刑事判決              98年度易字第3241號
公  訴  人  臺灣板橋地方法院檢察署檢察官
被      告  甲○○
選任辯護人  法律扶助辯護人  林正杰律師
上列被告因竊盜案件，經檢察官提起公訴（98年度偵緝字第2714
號），本院判決如下：
    主  文
甲○○無罪。
    理  由
一、公訴意旨略以：被告甲○○意圖為自己不法之所有，於民國
    98年3 月10日夜間某時，以不詳工具，破壞被害人乙○○位
    於臺北縣新莊市○○路334 巷28號4 樓之住處鐵窗後，由鐵
    窗侵入屋內（侵入住宅罪嫌部分未據告訴），並趁該屋無人
    看管之際，竊取由被害人管領之戒指1 只、SONY牌數位相機
    1 台、筆記型電腦1 台、手鍊1 條、現金約新臺幣1 千元等
    物，得手後逃逸。嗣經被害人發現遭竊後報警處理，為警循
    線查悉上情等情。因認被告涉犯刑法第321 條第1 項第1 款
    、第2 款之加重竊盜罪嫌。
二、按犯罪事實應依證據認定之，無證據不得認定犯罪事實；不
    能證明被告犯罪者，應諭知無罪之判決，刑事訴訟法第154
    條第2 項、第301 條第1 項分別定有明文。又按事實之認定
    ，應憑證據，如未能發現相當證據，或證據不足以證明，自
    不能以推測或擬制之方法，為裁判基礎；且認定犯罪事實，
    所憑之證據，無論直接或間接證據，其為訴訟上之證明，須
    於通常一般之人均不致有所懷疑，而得確信其為真實之程度
    者，始得據之為有罪之認定，倘其證明尚未達到此一程度，
    而有合理性懷疑之存在時，即無從為有罪之認定，最高法院
    40年台上字第86號、76年台上字第4986號亦分別著有判例可
    資參照。
三、公訴人認被告甲○○涉犯本件加重竊盜罪嫌，無非係以證人
    即被害人乙○○之證述、勘查採證同意書、證物清單、指紋
    卡片、內政部警政署刑事警察局98年5 月27日刑紋字第0980
    069600號鑑驗書及現場照片數張等證據為憑。訊據被告堅決
    否認有何加重竊盜之犯行，辯稱：伊未曾至被害人住處，不
    知道為何被害人所有之塑膠存錢筒（下稱本件存錢筒）上會
    留有伊的指紋，伊案發當天應該是在基隆照顧母親等語。查
    本件被告並非因現行犯而遭逮捕，且證人乙○○於警詢、檢
    察官訊問及本院審理時，均一致證稱：於98年3 月10日22時
    30分許，回家時才發現住處遭竊等語，而無法明白指證本件
    竊案究是否為被告所犯者，被告及辯護人復未爭執案發後警
    方確有自本件存錢筒上採得被告指紋之情，故本件應予審究
    者，厥為警員在本件存錢筒上所採得之被告指紋，是否能認
    確係被告於行竊被害人住處時所留下者？經查：
（一）證人乙○○於本院審理時，證稱：本件存錢筒是案發前大
      約一年多，結婚後我太太買給我的。我不知道我太太是在
      哪裡買的，買的時候本件存錢筒是放在紙盒裡面，買來以
      後都沒有清洗或擦拭過等語，足見本件存錢筒應係乙○○
      之妻自一般市面商店所購入，且並非以塑膠袋完全密封包
      裝，於販售期間可能經開啟紙盒供顧客觀看把玩本件存錢
      筒之情，是被告於先前逛街購物時，已非全無機會觸摸本
      件存錢筒。而倘被告於被害人購入本件存錢筒前，確有偶
      然碰觸該存錢筒表面，除難以強求其於案發後能就此事留
      下記憶或印象外，被害人自購入本件存錢筒後，既從未清
      洗或擦拭俾消除其上原有指紋，從而，當警員就本件存錢
      筒進行採證時，即有可能仍採得被告早先所留下之指紋。
（二）至證人即現場採證警員黃麗菁於本院審理時，雖證稱：本
      件存錢筒材質是塑膠的，所以我用煙燻法採集，而煙燻法
      的原理是讓採集客體上所殘留的水份跟我們所噴煙霧中氰
      炳烯酸酯結合才會顯現出來，因為可以採集到明顯且完整
      的指紋，所以可以判斷應該是比較新的指紋等語，惟其同
      時尚證稱：指紋可以保存多久，要視指紋所在的環境及犯
      嫌本身體質而定，如果是很乾燥的環境或體質，指紋所含
      水份很容易會乾掉，如果是很潮濕的環境或犯嫌有手汗，
      指紋會糊掉，都不容易保存，假設是在一般環境下，還是
      要看犯嫌本身的體質，在一般情況下，一個禮拜內都可以
      採集到，超過就不一定，因為也可能會有灰塵覆蓋。本件
      時間點比較沒有辦法明確判斷，但被害人稱他們很少去動
      該存錢筒，而且我以煙燻法採集，可以清楚採得特定指紋
      ，所以才說是比較新的指紋。依我當時進行採證過程所見
      ，本件存錢筒上也留存有被害人夫婦的指紋等語，另鑑定
      人即警員謝宗憲於本院審理時，則證稱：我是中央警察大
      學鑑識系及研究所畢業，進入刑事警察局指紋室一開始會
      實習半年，後來會有上課考試，我們鑑定人員都有通過高
      級考試測驗。在學理上目前沒有辦法判斷指紋留存的正確
      時間，依我的專業知識，指紋在一年多以後，是否還可以
      採集到不一定，但根據文獻，最長指紋可留存到30年等語
      在卷，是指紋留存時間既可能受下列因素之影響：1.遺留
      者之因素：主要係指遺留者個人之體質如新陳代謝、汗液
      分泌情形及情緒緊張、疾病、藥物刺激等各種影響汗液分
      泌之因素；2.留存時接觸面之因素：包括遺留物體之表面
      特性（如物體之表面材質、平滑度），污染情形（包括遺
      留面及遺留者之手指是否乾淨），接觸時之施力等；3.留
      存後之因素：是指物體表面留存指紋後置放或保存之空間
      、溫度、濕度、通風狀況、光線照射情形、曝曬、環境污
      染情形等，且參諸在被害人夫婦本身鮮少碰觸本件存錢筒
      的情況下，本件存錢筒上同仍存留有渠等指紋之情，足認
      證人黃麗菁所謂採得被告指紋是「比較新的」，實難以明
      確界定各該指紋究係於何時經被告所觸摸留下者，故僅憑
      證人黃麗菁之證詞，當無法排除被告於被害人之妻購入本
      件存錢筒前，即已事先碰觸留下指紋之可能性。
（三）況證人黃麗菁於98年3 月10日進行現場採證時，尚在被害
      人乙○○住處遭破壞之鐵窗附近窗條上採得指紋1 枚（即
      刑事案件證物採驗紀錄表內現場編號1 者，見本院卷第71
      頁），而經鑑定人丙○○鑑定結果，該指紋並非係被告或
      被害人夫妻所留者，業據丙○○於本院審理時證述無訛，
      並有內政部警政署刑事警察局98年5 月27日刑紋字第0980
      069600號鑑驗書1 份及現場照片3 張附卷可憑（見臺灣板
      橋地方法院檢察署98年度偵緝字第2714號卷第14至16頁）
      ，就此證人乙○○於本院審理時證稱：我家第一道門需要
      特別的方法才能打開，竊賊並沒有打開過的痕跡，只有第
      二道門有打開過的痕跡，所以竊賊應該是從被破壞的鐵門
      窗原路離開等語，及證人黃麗菁於本院審理時證稱：當天
      現場的鐵窗上的鐵條有遭破壞，有2 根被弄斷，上頭有一
      些灰塵及指紋痕跡，我有進行採集指紋，在鐵窗附近採得
      的指紋就是在卷內現場照片以橘色箭頭所標示的位置，在
      放大照片中，該處鐵條上有橫向3 隻手指頭的指紋，我採
      集其中2 個，1 個被主管剔除。鐵窗窗條外面有攀爬觸摸
      的痕跡，依據出入口留下的跡證及在室內翻箱倒櫃的情形
      來看應該是沒有戴手套。灰塵指紋會有2 種情況，一種是
      竊賊手指先沾染到灰塵，他再觸摸鐵窗，另一種是鐵窗本
      身就有灰塵，小偷的手碰觸轉移留下指紋。本案比較像是
      第二種情形等語，由上可知該窗條上之指紋係在鐵窗已有
      灰塵後始留下者（即非裝設鐵窗工人所留者），且依前揭
      現場照片顯示，該指紋所在位置甚高，且係手指以水平角
      度留下，顯非一般人在該處通常活動所會碰觸造成者，足
      認應係本件竊賊破壞鐵窗攀爬窗條進出被害人住處時所留
      ，然該指紋既經鑑定非屬被告所有，則被告是否確為本件
      竊賊，自非無疑（蓋證人黃麗菁於本院審理時，尚證稱：
      「（問：依你庭呈的採證照片所示，在本案塑膠存錢筒上
      除有註記編號之指紋外，似有其他指紋，為何並未採集？
      ）當時有2 種情況，第一情形是因為我已經採集到被害人
      夫婦的指紋，直接將塑膠存錢筒上所遺留被害人夫婦指紋
      做排除過濾。第二情形是指紋太模糊，沒有辦法判斷特徵
      點，所以沒有採集。」是若竊賊另有其人，則該竊賊在本
      件存錢筒上亦可能留有指紋，僅因沒有辦法判斷特徵點，
      方未能由警員採集送鑑，難認本件存錢筒除被害人夫妻外
      ，絕對僅有被告碰觸留下指紋，附此敘明）。
（四）此外，被害人乙○○於警詢時，已證稱：有戒指1 只、SO
      NY牌數位相機、筆記型電腦及手鍊等物遭竊之情，然卷內
      亦均無證據顯示被告曾變賣處分前開贓物，或警方已在被
      告處扣得任何贓物之情。另被告於98年10月14日偵查中自
      行到案時，距案發時點已逾6 個月以上，同難以要求被告
      自行提出案發時之不在場證明，是本件單依檢察官所舉之
      積極證據，顯難證明被告確有為本件加重竊盜之犯行。
四、綜上所述，被告甲○○所辯並非全然無稽，本件依卷內證據
    資料顯示，尚無法排除係他人進入被害人乙○○家中竊取財
    物之可能性，而不足以使本院達到被告為檢察官所指加重竊
    盜犯行之確信。本件既不能證明被告犯罪，依首揭法條規定
    及判例意旨說明，自應諭知被告無罪之判決。
據上論斷，應依刑事訴訟法第284 條之1 、第301 條第1 項，判
決如主文。
本案經檢察官馮君傑到庭執行職務。
中    華    民    國    99    年    3     月    31    日
                  刑事第十七庭  法  官  張 兆 光
上列正本證明與原本無異。
如不服本判決，應於判決送達後10日內敘明上訴理由，向本院提
出上訴狀 (應附繕本) ，上訴於臺灣高等法院。其未敘述上訴理
由者，應於上訴期間屆滿後20日內向本院補提理由書「切勿逕送
上級法院」。
                                書記官  曹 秋 冬
中    華    民    國    99    年    3     月    31    日

司法院資訊處製作；財團法人民間司法改革基金會備份。
